【裁判字號】    90,訴,1725
【裁判日期】    900710
【裁判案由】    清償借款
【裁判全文】
臺灣臺中地方法院民事判決  九十年度訴字第一七二五號
    原      告  合作金庫銀行股份有限公司
    法定代理人  甲○○
    訴訟代理人  戊○○
                丁○○
    被      告  乙○○
                丙○○
右當事人間請求清償借款事件，本院判決如左：
    主    文
被告應連帶給付原告新臺幣柒拾壹萬肆仟貳佰參拾柒元，及自民國八十九年十月十四
日起至清償日止，按週年利率百分之五點一九七計算之利息，並自民國八十九年十一
月十五日起至清償日止，逾期在六個月以內者，按上開利率百分之十，逾期超過六個
月以上者，按上開利率百分之二十計算之違約金。
訴訟費用由被告連帶負擔。
    事    實
甲、原告方面：
  一、聲明：如主文所示。
  二、陳述：
    (一)原告原名台灣省合作金庫，惟已自民國九十年一月一日起改制為公司組織，公
      司名稱為合作金庫銀行股份有限公司，其法人人格為同一及持續性。
    (二)被告乙○○於八十三年三月十四日，邀同被告丙○○為連帶保證人，向原告借
      用新臺幣（下同）一百五十萬元，利息按週年利率百分之八點三減碼年息百分
      之二點七八八計付（目前減碼後為週年利率百分之五點一九七），借款期間十
      年，即自八十三年三月十四日起至九十三年三月十四日止，期間貸放後前二十
      四個月按月繳納利息，自第二十五個月（即八十五年四月十四日）起，按月攤
      還本息，若未按期攤還本息者，除仍按上開利率付息外，其逾期在六個月以內
      者，按上開利率百分之十，超過六個月以上者，按上開利率百分之二十計付違
      約金，如有不依約清償本金或利息時，即喪失期限利益，全部債務視同到期。
      詎被告乙○○借款後，自八十九年十月十四日起即不依約繳付本息，屢向其催
      討，均置之不理，本息迄未清償，依授信約定書第五點第一款之約定，被告乙
      ○○所負債務，視同全部到期，本金尚欠七十一萬四千二百三十七元，及自八
      十九年十月十四日起算之利息、違約金，而被告丙○○則為連帶保證人，就被
      告乙○○未清償之借款，自應負連帶給付之責任，屢經催討，亦均置之不理，
      為此依消費借貸及連帶保證契約之法律關係提起本件訴訟。
  三、證據：提出經濟部公司執照影本一紙、股份有限公司設立登記表一紙、經濟部
      及財政部函文影本、借據一紙、授信約定書二紙、合作金庫放款帳務資料查詢
      單一紙及授信申請暨批覆書一紙。
乙、被告方面：
  一、聲明：駁回原告之訴。
  二、陳述：
      被告乙○○對於其於借據、授信約定書上簽署向原告借款之事實不爭執，被告
      丙○○對於其於借據、授信約定書上簽署連帶保證被告乙○○向原告借款之事
      實亦不爭執，惟均無力償還。
    理    由
一、查原告原名台灣省合作金庫，惟已自九十年一月一日起改制為公司組織，公司名
    稱為合作金庫銀行股份有限公司，業據原告提出經濟部公司執照影本一紙、股份
    有限公司設立登記表一紙、經濟部及財政部函文影本為證，是其法人人格為同一
    及持續性，合先敘明。
二、原告主張被告乙○○以被告丙○○為連帶保證人，於八十三年三月十四日，向原
    告借款一百五十萬元，利息按週年利率百分之八點三減碼年息百分之二點七八八
    計付（目前減碼後為週年利率百分之五點一九七），借款期限至九十三年三月十
    四日止，期間貸放後前二十四個月按月繳納利息，自第二十五個月（即八十五年
    四月十四日）起，按月攤還本息，若未按期攤還本息者，除仍按上開利率付息外
    ，並加付違約金，被告乙○○借款後，自八十九年十月十四日起即不依約繳付本
    息，屢向其催討，均置之不理，依約已喪失期限利益，全部債務視為到期，本金
    尚欠七十一萬四千二百三十七元，及自八十九年十月十四日起算之利息、違約金
    等情，業據其提出借據一紙、授信約定書二紙、合作金庫放款帳務資料查詢單一
    紙、授信申請暨批覆書一紙為證，核屬相符，且為到場之被告均不爭執，自堪信
    原告之主張為真正。
三、被告雖均辯稱：無力清償云云。惟按有無資力償還，乃係執行問題，不得據為不
    負履行義務之抗辯。最高法院十九年度上字第一七三三號判例意旨可資參照。被
    告據以抗辯，尚不足解免其應負之清償債務責任。
四、按消費借貸者，謂當事人一方移轉金錢或其他代替物之所有權於他方，而約定他
    方以種類、品質、數量相同之物返還之契約，民法第四百七十四條第一項定有明
    文；又稱保證者，謂當事人約定，一方於他方之債務人不履行債務時，由其代負
    履行責任之契約，同法第七百三十九條亦有明文；另保證債務之所謂連帶，係指
    保證人與主債務人負同一債務，對於債權人各負全部給付之責任者而言，此就民
    法第二百七十二條第一項規定連帶債務之文義參照觀之甚明（最高法院四十五年
    臺上字第一四二六號判例意旨參照）；而依同法第二百七十三條第一項規定，連
    帶債務之債權人，得對於債務人中之一人或數人或其全體，同時或先後請求全部
    或一部之給付。是本件被告乙○○向原告借款既未依約清償而喪失期限利益，全
    部債務視同到期，被告丙○○為其連帶保證人，從而，原告依消費借貸及連帶保
    證契約之法律關係，請求被告連帶給付本件借款七十一萬四千二百三十七元及自
    八十九年十月十四日起至清償日止，按週年利率百分之五點一九七計算之利息，
    並自八十九年十一月十五日起至清償日止，逾期在六個月以內者，按上開利率百
    分之十，逾期超過六個月以上者，按上開利率百分之二十計算之違約金，為有理
    由，應予准許。
五、據上論結，本件原告之訴為有理由，第八十五條第二項，判決如主文。
中      華      民      國    九十      年      七      月      十      日
                              臺灣臺中地方法院民事第三庭
~B法      官  楊國精
右為正本係照原本作成
如對本判決上訴，須於判決送達後二十日內，向本院提出上訴狀，同時表明上訴理由
。
中      華      民      國    九十      年      七      月      十      日
~B法院書記官


司法院資訊處製作；財團法人民間司法改革基金會備份。
